---
title: TF3_顧客、產品、營收、獲利 
author: 卓雍然, 中山大學 管理學術研究中心
date: "`r Sys.time()`"
output:
  html_document:
    highlight: pygments
    theme: flatly
    css: ../etc/style.css
editor_options: 
  chunk_output_type: inline
---


```{r results='hide', message=FALSE, warning=FALSE, echo=F}
# Installation, setup & formatting. Do not modify this code chunk.  
#rm(list=ls(all=T))
knitr::opts_chunk$set(comment = NA)
knitr::opts_knit$set(global.par = TRUE) 
options(scipen=20, digits=5, width=80, tibble.print_min=4)
rmarkdown::find_pandoc(version = '2.7.3')

if(!require(heatmaply)) install.packages("heatmaply")
if(!require(morpheus)) devtools::install_github('cmap/morpheus.R')
```

<br>

### 🦋 學習重點 

<br>

🌷 **清理、彙總與統計**

+ 資料整理的重點(沒有之一)在於：<z>依據分析對象彙總資料</z>
+ 分析對象可以是：顧客、顧客族群、品類、品項等等
  + 將每一個分析對象整理成一個資料框，
  + 其中每一筆資料代表一個分析對象，
  + 每一個欄位代表分析對象的1個屬性，
  + 常見的商業分析屬性：營收、獲利、獲利率、價格、數量、日期、族群大小等等
+ 觀察各分析對象/屬性(資料框/欄位)的分佈，有助於了解經營狀況

<br>

🌷 **分群統計與比較**

+ 我們可以利用既有的類別變數做分群 (eg., `age`, `area`)
+ 透過分群統計與比較，就可以找到各族群的特徵與重要性 
+ 族群重要性(營收/獲利貢獻)可以幫助我們設定策略重點
+ 族群特徵可以幫助我們規劃改進方案

<br>
 
🌷 **多變量分析**

+ 觀察單一變數的分佈之後，進一步的分析通常牽涉到多變數之間的關聯性
+ 分析對象數量太多的時候，我們可以做集群分析
+ 需要比較的變數太多的時候，我們可以做尺度縮減
+ 互動式的資料視覺化可以幫助我們同時比較很多對象(族群)的很多個屬性

<br><hr>

<br>
```{r echo=T, message=F, cache=F, warning=F}
rm(list=ls(all=TRUE))
pacman::p_load(ggplot2,dplyr,heatmaply)
load("data/tf0.rdata")
sapply(list(cust=A0,tid=X0,items=Z0), nrow)

# 看顧客數(A0)、交易筆數(X0)、資料項數(Z0)

```
<br>


### 品項與品類 的 營收與獲利

```{r}
Z0 %>% summarise_at(vars(cust,prod,cat),n_distinct)

# vars: Select variables，equivalent semantics to select()
# summarise_at() 對選出的變數進行相同操作 需加變數名

```

##### 品類分析

獲利貢獻(`profit`)最大的100個品類(`cat`)
```{r fig.height=3.5, fig.width=5.5}
col6 = c('seagreen','gold','orange',rep('red',3)) #顏色向量

gg = group_by(Z0, cat) %>% summarise(
  solds = n(),                # 賣的產品種類
  qty = sum(qty),             # 賣出總數
  rev = sum(price),           # 類別總收益
  cost = sum(cost),           # 各類別總成本
  profit = rev - cost,        # 總利潤
  margin = 100*profit/rev     # 邊際毛利
  ) %>% 
  top_n(100, profit) %>%      # 獲利貢獻(profit)最大的100個品類(cat)
  ggplot(aes(x=margin, y=rev, col=profit, label=cat)) + 
  geom_point(size=2,alpha=0.8) + scale_y_log10() + 
  scale_color_gradientn(colors=col6) +                   # 顏色向量
  theme_bw()                                             # 白底

# label=cat 讓cat能被展示
# scale_y_log10() 降低極端值的視覺影響，跟錢相關通常都需要做

ggplotly(gg)

# 毛利率(賺得多嗎) & 營收(賣的多嗎)
# 觀察前100名高總利潤種類的邊際毛利&帶來總收益
# 類別320402，總利潤349458，邊際利潤23.5933，值得觀察

```

<span style="font-size:18px"> 🚴  練習 </span><br>
利用以上的程式 ...

+ 用圖形呈現，營收貢獻(`rev`)最大的100個品類(`cat`),排除負毛利的品類  
+ 一般而言，營收較大的品類，獲利也比較大，對嗎？
<br> 總獲利:通常對，單位獲利:不一定
+ 這兩個圖形的樣態是類似的嗎？ 不太一樣，不過都偏負相關

```{r fig.height=3.5, fig.width=5.5}
gg= group_by(Z0, cat) %>% summarise(
  solds = n(), 
  qty = sum(qty),
  rev = sum(price),
  cost = sum(cost),
  profit = rev - cost,
  margin = 100*profit/rev
  ) %>% 
  top_n(100, rev) %>% filter(margin > 0) %>%   # 營收貢獻(rev)最大的100個品類(cat)
  ggplot(aes(x=margin, y=rev, col=profit, label=cat)) + 
  geom_point(size=2,alpha=0.8) + scale_y_log10() + 
  scale_color_gradientn(colors=col6) +
  theme_bw() 

ggplotly(gg)

# 產品320402，邊際利潤23.5933，總利潤第1高，總收益第3高
# 產品560402、560201毛利低但高收益--薄利多銷

```


<br><br>


##### 品項分析


<span style="font-size:18px"> 🚴  練習 </span><br>
利用以上的程式 ...

+ 用圖形呈現，獲利貢獻(`profit`)最大的300個『品項(`prod`)』
+ 營收(`rev`)和獲利率之間有相關性嗎？負相關接近0相關 
+ 用圖形呈現，營收貢獻(`rev`)最大的300個『品項(`prod`)』 
+ 這兩個圖形的樣態是類似的嗎？不太類似，差蠻多的

```{r fig.height=3.5, fig.width=7.5}
df = group_by(Z0, prod) %>% summarise(
  solds=n(),
  qty=sum(qty),
  rev=sum(price),
  cost=sum(cost),
  profit = rev - cost,
  margin = 100*profit/rev)

# 貢獻(`profit`) & 營收(`rev`) 和 獲利率(margin)
# df[,'profit'] : tibble 還是能跑但是會出現警告
# df[,'profit',T] : num

L = lapply(c("profit","rev"), function(z) {
  top_n(df, 300, df[,z,T]) %>% filter(margin > 0) %>% 
    ggplot(aes(x=margin, y=rev, col=profit, label=prod)) + 
    geom_point(size=1.5,alpha=0.8) +
    scale_y_log10(limits=c(1e4,1e6)) + 
    scale_color_gradientn(colors=col6) +
    theme_bw() +
    geom_text(aes(x=15,y=1e6,label=paste("top-300",z)),color="black")
  } ) 

subplot(L)

```
<br><br>


### 顧客 的 營收與獲利

##### Top500顧客

```{r fig.height=3.5, fig.width=5.5}

a500 = A0 %>% top_n(500, raw)
g = ggplot(a500, aes(x=m, y=f, col=raw)) + 
  geom_point(size=2, alpha=0.8) +
  scale_x_log10() + scale_color_gradientn(colors=col6) + 
  theme_bw()

ggplotly(g)

```


<br><br>


### 顧客族群 的 營收與獲利

##### 依購買行為分群
找出最多人買的`M=50`個品類
```{r}
M=50
cm = Z0 %>% group_by(cat) %>% summarise(r = n_distinct(cust)/nrow(A0)) %>% 
  arrange(desc(r)) %>% pull(cat) %>% head(M)

cm  # 各品項中看顧客比例，再抓出前50大


```

做出 顧客x品類 矩陣 - `x`
```{r}
x = xtabs(~cust+cat, filter(Z0, cat%in%cm)) %>% as.data.frame.matrix
x = x[,order(-colSums(x))]
dim(x)

# xtabs : Create a contingency table 
# order : 默認 ascending，所以這裡加負號，index
# filter : 最多人買的`M=50`個品類

```

用k-means做分群 - `K=160`
```{r}
K=160
set.seed(1111)
kg = kmeans(x, K, iter.max=30)$cluster 
table(kg) %>% sort

# iter.max = 30:演算法最多算30次
# sort : decreasing = FALSE，值排序
# 利用顧客跟品項分類

```

用互動圖表找出重點族群
```{r message=F, fig.height=4, fig.width=6.5}

ckg = tibble(cust=rownames(x),kg=kg,by="cust") 
# 顧客、他是屬於哪群、by="cust":全是cust的column

gdf = inner_join(A0, ckg) %>%  #把ckg的結果加入A0(各顧客)
  group_by(kg) %>% summarise(
  gsize = n(),           # 每群數量
  ttRev = sum(rev),      # 總收益
  ttProfit = sum(raw),   # 顏色:總獲利貢獻
  avRev = mean(rev),     # 平均收益
  avProfit = mean(raw),  # 平均獲利
  avRecent = mean(r),    # 平均最近一次來的天數
  avFreq = mean(f),      # Y 平均購買次數
  avMoney = mean(m)      # X 平均客單價
  )  

filter(gdf, gsize >= 200, gsize <= 1000) %>% 
  ggplot(aes(avMoney,avFreq,col=ttProfit,size=gsize,label=kg)) + 
  geom_point(alpha=0.6) +
  scale_color_gradientn(colors=c("seagreen","gold","tomato")) +
  theme_bw() -> g

ggplotly(g)

# 分析數據
# 看他們喜歡買啥東西，藉由行為變數特徵、特定模式
# 族群數量大小不影響，反能觀察特殊族群
# 考慮分群變數，考量因素? 找個好操作族群 EX:rfms 
# 多找幾群多做比較

```

用熱圖找出各族群的購買樣態
```{r}
color9 = c("darkblue","green","gold","orange",rep("red",5))

hmap1 = function(x, ...) { heatmaply(
  as.data.frame.matrix(x),
  cexRow=0.7, cexCol=0.7,   # 減小字體大小，cexRow、cexCol
  grid_color='gray70', ...)
}  

# hmap1 拿來固定動態熱圖格式 

```

```{r}
g = filter(gdf, gsize >= 200, gsize <= 800) %>% pull(kg)       # 拉出 Kg，42個

a = sapply(split(x[kg %in% g,1:30], kg[kg %in% g]), colMeans)

# row : 顧客，落在 g 群裡的顧客的前 30 大品項 [18,098 x 30]
# col : 落在 g 群裡的品項，用顧客輸出
# colMeans : 平均購買次數

hmap1(a, col=color9, show_dendrogram=c(F,F))  # [30 x 42]

# show_dendrogram=c(F,F) : 畫樹狀圖

```

##### RFM矩陣 規則分群

在顧客資料框加入規則分群欄位
```{r}
bm = c(0, quantile(A0$m,c(.25,0.5,.75)), max(A0$m)+100)
bf = c(0, quantile(A0$f,c(.25,0.5,.75)), max(A0$f)+100)
A = A0 %>% mutate(
  mx = cut(A0$m, bm, labels=paste0('M',1:4)),
  fx = cut(A0$f, bf, labels=paste0('F',1:4)),
  MF = paste0(mx, fx)
  )

table(A$mx, A$fx)

```

找出營收最大的品類
```{r}
cat100 = count(Z0, cat, wt=price, sort=T) %>% mutate(
  pc=n/sum(n),         # 品項數量佔總銷售比例
  cum.pc=cumsum(pc)    # 累積
  ) %>% head(100)
# sort=T，降冪
# wt to perform weighted counts, switching the summary from n = n() to n = sum(wt)
# 以 price 做權重

cat100[c(1:5,96:100), ]

```


做出 顧客族群x品類 購買金額矩陣 
```{r}
Z = inner_join(Z0, A[,c('cust','MF')]) # Joining, by = "cust"
mx0 = xtabs(price~MF+cat, filter(Z, cat %in% cat100$cat[1:30]))

# wt=price & price ~ MF+cat

dim(mx0)  # (16,30)

```


依購買金額矩陣製作熱圖 
```{r}
hmap1(mx0, col=cool_warm)   # 比較基礎不一

```

🌷 **正規化 - 購買比例矩陣**
```{r}
mx1 = mx0/rowSums(mx0)     # rowSums(mx0):每一類人數
hmap1(mx1, col=cool_warm)

# 同一基準比較(X or Y方向比率): X 方向比率

# Note:
# ggplot投在一張圖上，無法看到購買樣態
# 多對多:熱圖

```

熱圖的分群功能
```{r}
mx2 = xtabs(price~MF+cat, filter(Z, cat %in% cat100$cat[1:20]))
mx3 = 100*mx2/rowSums(mx2)  # 百分比

hmap1(mx3, col=cool_warm, show_dendrogram=c(T,F),k_row=5) # k_row=5 分群上色

```


<br><br>

### 學習重點

<p class="wwl">
<span style="font-size:20px">`r "\U1F4A1"` 「矩陣」與「熱圖」 </span><br>
■ 依兩類別變數做分類統計，就會產生矩陣<br>
■ 熱圖是矩陣資料的視覺化工具<br>
■ 熱圖不只是用顏色代表數值而已<br>
■ 它可以對矩陣的欄與列做集群分析，分別將兩個類別變數之中相似的分類撿在一起<br>
■ 對數轉換可以降低極端(離群))值的影響，讓熱圖的顏色更有區辨效果<br>
■ 為了**建立比較基礎**和**加強視覺效果**，有時我們需要先對矩陣的欄、列或整個矩陣做轉化<br>
</p class="wwl"><br>

<p class="wwl">
<span style="font-size:20px">`r "\U1F4A1"` 「比較基礎」和「數值散佈」</span><br>
■ 分析其實就是做比較，而比較需要有：「比較基礎」和「可比較性」<br>
■ 資料轉換通常是為了解決「比較基礎」和「數值散佈」這兩個問題<br>
■ 當要比較(或視覺化)的數值之間大小相距很大的時候，可以考慮：<br>
&emsp; &emsp; § 將數值轉化為比率<br>
&emsp; &emsp; § 做對數轉換 (`log10()`)<br>
&emsp; &emsp; § 設定數值範圍 (`pmin()`,`pmax()`)<br>
&emsp; &emsp; § 標準化 (standardization)<br>
&emsp; &emsp; § 正規化 (normalization)<br>
&emsp; &emsp; § 標準化殘差矩陣 (standardization)<br>
</p class="wwl"><br>

<p class="wwl">
<span style="font-size:20px">`r "\U1F4A1"` 「正規化」和「標準化」</span><br>
基準化有兩種作法：<br>
&emsp; ■ 正規化(Normalization)比較重視比例，它的值是單向的(從0到1)；<br>
&emsp; ■ 標準化(Standardization)比較重視變異，它的值是雙向的，以0為基準、以標準差為單位
</p class="wwl"><br>

<br><br>



